臺灣屏東地方法院刑事判決　　　　　　　110年度訴字第463號
公　訴　人　臺灣屏東地方檢察署檢察官
被　　　告　郭禹宏



選任辯護人　薛國棟律師（法扶律師）
上列被告因違反毒品危害防制條例案件，經檢察官提起公訴（11
0 年度偵字第6894號）及移送併辦（110 年度偵字第9175號），
本院判決如下：
    主  文
郭禹宏犯如附表所示之販賣第二級毒品罪，共柒罪，各處如附表
「主文欄」所示之刑及沒收。應執行有期徒刑玖年。沒收部分併
執行之。
    事  實
一、郭禹宏明知甲基安非他命為毒品危害防制條例第2 條第2 項
    第2 款所管制之第二級毒品，依法不得販賣，竟分別基於販
    賣第二級毒品甲基安非他命以營利之犯意，於如附表各編號
    所示之時、地，以同如附表各編號所示之方式，販賣第二級
    毒品甲基安非他命予如附表所示之人，並收取如附表所示之
    毒品對價。嗣於民國110 年7 月13日上午11時許，為警持本
    院法官核發之搜索票，至屏東縣○○市○○巷0 ○0 號執行
    搜索，扣得白色IPHONE手機1 支（含門號：0000000000號S
    IM卡1 張）、分裝袋1 包、白色粉末1 包（毛重10.7公克）
    ，始悉上情。
二、案經屏東縣政府警察局屏東分局報告臺灣屏東地方檢察署檢
    察官偵查起訴及移送併辦。
    理  由
一、按被告以外之人於審判外之陳述，雖不符刑事訴訟法第159
    條之1 至之4 等規定，惟經當事人於審判程序同意作為證據
    ，法院審酌該言詞或書面陳述作成時之情況，認為適當者，
    亦得為證據，刑事訴訟法第159 條之5 第1 項定有明文。查
    本判決以下所引用具傳聞性質之證據，檢察官，被告郭禹宏
    及其辯護人於本院準備程序、審理時均表示同意有證據能力
    （見本院卷第150 、292 頁），本院審酌上開證據資料作成
    時之情況，並無任何違法取證之不適當情形，且對於被告涉
    案之事實具有相當之關聯性，依刑事訴訟法第159 條之5 第
    1 項規定，認均具有證據能力。
二、事實認定
㈠、上開事實，業據被告於警詢、偵訊及本院審理時均坦承不諱
    （見警卷一第43至79頁、81至86頁；警卷二第395 至399 頁
    、401 至406 頁；偵6894卷第5 至8 頁、73、74頁；見本院
    卷第292 頁），核與證人楊志明、王博海、曾永川於警詢及
    偵查時之證述大致相符（見警卷一第187 至199 頁、311 至
    334 頁；他卷第101 、102 頁、107 至111 頁、121 至125
    頁），並有門號0000000000號通聯調閱查詢單、屏東縣政府
    警察局屏東分局偵查隊偵查佐陳紹榮110 年5 月12日、110
    年7 月5 日、110 年7 月17日、110 年6 月18日、110 年8
    月30日製作之偵查報告、本院110 年聲監字第325 號通信監
    察書及電話附表、本院110 年聲監續字第919 號通信監察書
    及電話附表、指認犯罪嫌疑人紀錄表、犯罪嫌疑人指認表、
    犯罪嫌疑人真實姓名對照表、本院110 年7 月22日屏院進刑
    正110 聲監可字第56號函、被告與「藥腳楊志明」LINE對話
    紀錄擷圖、屏東縣○○市○○路00號（歸來慈天宮）監視器
    影像擷圖、屏東縣○○市○○街00號旁監視器影像擷圖、屏
    東縣政府警察局屏東分局偵查隊通訊監察譯文表、本院110
    年聲搜字第413 號搜索票、屏東縣政府警察局屏東分局搜索
    扣押筆錄、扣押物品目錄表、收據、屏東縣政府警察局屏東
    分局偵查隊偵辦違反毒品危害防制條例案（毒品初步檢驗報
    告單）、警方搜索及蒐證照片、被告郭禹宏持用門號000000
    0000號上網歷程資料、莊昇元持用門號0000000000號上網歷
    程資料、楊志明持用門號0000000000號上網歷程資料、曾永
    川持用門號0000000000號上網歷程資料、王博海持用門號00
    00000000號上網歷程資料、門號0000000000號通聯調閱查詢
    單、臺灣屏東地方檢察署檢察官拘票、屏東縣政府警察局屏
    東分局扣押物品清單等件在卷可稽（見警一卷第3 至6 頁、
    97至101 頁、103 至107 頁、111 至131 頁、137 頁、153
    頁、163 至171 頁、213 至219 頁、205 至208 頁、341 至
    344 頁、419 至422 頁；警二卷第3 至44頁、47至117 頁、
    119 至311 頁、379 頁；他卷第59頁、77至80頁、81至95頁
    、129 至144 頁、145 至147 頁、151 、152 頁、297 頁；
    偵卷第9 頁、第91頁）。
㈡、按販毒之人，不論大、小盤商、零售，甚或臨時起意偶一為
    之者，莫不意圖營利，而所稱「營利」，本非限於現實金錢
    之授受以賺取價差一端，倘行為人販入或賣出毒品，主觀上
    係出於為自己計算而獲取利益之意思，客觀上不論係採減量
    分裝、添加他物稀釋毒品純度後販出，或大量購入以享有折
    扣或贈品等方式為之，因行為人均可藉此販賣行為以獲取利
    益，故仍與販賣之要件無悖。再者，販賣毒品乃違法行為，
    交易雙方類皆以隱匿秘密之方式而為，且毒品無公定價格，
    每次購買價量，隨時可能依雙方關係深淺、資力、需求量及
    對行情之認知、來源是否充裕、購買者被查獲時供述來源對
    象之可能性風險等因素之評估，因而異其標準，機動調整，
    非可一概而論。販賣毒品之利潤所得，除經坦承犯行或價量
    俱屬明確者外，本難查得實情，是以除非別有積極事證，足
    認係以同一價量委託代買、轉售或無償贈與，確未牟利以外
    ，尚難執此遽認非法販賣毒品之證據尚有不足（最高法院97
    年度台上字第1012號、第3557號判決意旨參照）。查甲基安
    非他命戕害國民身心健康，危害匪淺，向為政府厲法查緝之
    目標，且交易價格昂貴，而觀諸被告與本案購毒者楊志明、
    王博海、曾永川間均欠缺至親或密友關係等情，苟無不法利
    得，被告自無可能甘冒遭查緝法辦重刑之風險，而平白無端
    分贈、轉讓甲基安非他命予上開購毒者。參以被告於警詢時
    自承：我從中抽取500 元的安非他命作為自己的報酬；莊昇
    元講毒品價金有給我300 元仲介酬勞是正確的等語（見警一
    卷第82頁；警二卷第397 頁）。因此足認被告主觀上確係基
    於營利意圖而販賣第二級毒品甲基安非他命一節甚明。
㈢、綜上所述，被告上開任意性自白和與事實相符，本件事證已
    屬明確，被告販賣甲基安非他命犯行，堪以認定。
三、論罪科刑：
㈠、查甲基安非他命係毒品危害防制條例第2 條第2 項第2 款所
    定之第二級毒品，依法不得販賣及持有，是核被告如附表所
    示販賣甲基安非他命予楊志明、王博海、曾永川共7 次之行
    為，均係犯毒品危害防制條例第4 條第2 項之販賣第二級毒
    品罪。又被告除如附表編號3 所示犯行外，販賣前為販賣而
    持有甲基安非他命，係意圖販賣而持有甲基安非他命之低度
    行為，各為該販賣甲基安非他命之高度行為所吸收，均不另
    論罪。又被告所犯如附表所示之販賣第二級毒品罪7 罪，係
    犯意有別，行為互殊，俱應分論併罰。
㈡、檢察官移送併案審理部分（110 年度偵字第9175號），與起
    訴部分（110 年度偵字第6894號）之犯罪事實相同，本院自
    應併予審理。
㈢、刑之減輕：
  ⒈被告所為如附表所示之販賣第二級毒品甲基安非他命之犯行
    ，於偵查中及本院審理中均自白犯罪，業如前述，均依毒品
    危害防制條例第17條第2 項規定，減輕其刑。
  ⒉被告無毒品危害防制條例第17條第1 項減免其刑之適用：
    按毒品危害防制條例第17條第1 項規定：「犯第4 條至第8
    條、第10條或第11條之罪，供出毒品來源，因而查獲其他正
    犯或共犯者，減輕或免除其刑。」旨在鼓勵毒品下游者具體
    供出其上游供應人，俾進一步擴大查緝績效，揪出其他正犯
    或共犯，以確實防制毒品泛濫或更為擴散。所謂「供出毒品
    來源，因而查獲」，係指被告翔實供出毒品來源之具體事證
    ，因而使有偵查（或調查）犯罪職權之公務員知悉而對之發
    動偵查（或調查），並因而查獲者而言（參照最高法院103
    年度台上字第1382號判決）。經查，被告雖於警詢及偵查中
    供出其毒品來源為「石恩宇」之成年男子，惟該「石恩宇」
    之成年男子涉犯毒品危害防制條例案件尚在偵查中，尚未查
    獲等情，有屏東縣政府警察局屏東分局110 年11月10日屏警
    分偵字第11034578100 號函、臺灣屏東地方檢察署110 年11
    月15日屏檢介崗110 偵6894字第1109042057號在卷可參（見
    本院卷第165 、169 頁），足見本件被告尚無供出毒品來源
    ，因而查獲其他正犯或共犯之情形，核與毒品危害防制條例
    第17條第1 項所規定之要件不符，故無得依該條項之規定予
    以減輕或免除其刑。
㈣、爰以行為人之責任為基礎，審酌被告於本案發生前有詐欺、
    偽造文書及違反毒品危害防制條例等案件之前科紀錄（本案
    不構成累犯），且尚在假釋中，有其等臺灣高等法院被告前
    案紀錄表各1 份附卷可參，素行非佳。被告正值青年，非無
    謀生能力，卻不思勉力工作，竟販賣甲基安非他命牟利，犯
    罪所得分別為新臺幣（下同）2,000 元、1,000 元、1,500
    元（僅分得300 元仲介報酬）、2,000 元、2,000 元、1,00
    0 元、2,500 元，販賣對象為3 人，共7 次，斟酌被告各次
    販賣獲利情形、涉案情節、分工模式及參與程度，所為實應
    非難；惟兼衡被告犯後坦承認罪，犯後態度尚可，並考量被
    告自陳：高中肄業。之前做活動帆布，後來因為疫情沒有做
    ，就做粗工。家裡剩媽媽，我自己要打零工，不然就回家幫
    媽媽種菜、種水果（見本院卷第297 頁）之智識程度及家庭
    經濟生活情況等一切情狀，量處如附表「主文欄」所示之刑
    及沒收。並依被告先後所為販賣第二級毒品罪7 罪之同質性
    高、所獲利益之差異、數罪併罰限制加重與多數犯罪責任遞
    減原則，合併量處如主文所示之應執行之刑。
四、沒收：
㈠、按犯毒品危害防制條例第4 條至第9 條之罪者，其供犯罪所
    用之物，不問屬於犯罪行為人與否，均沒收之；沒收，於全
    部或一部不能沒收或不宜執行沒收時，追徵其價額，毒品危
    害防制條例第19條第1 項、刑法第38條第4 項分別定有明文
    。此為刑法第38條第2 項後段所稱之特別規定，其立法採用
    與違禁物沒收相同之規範標準，並藉由剝奪其物，以預防並
    遏止相關犯罪發生。查扣案白色IPHONE手機1 支（含門號00
    00000000號SIM 卡1 枚）為被告所有，供其本案販賣甲基安
    非他命時聯繫交易所用，此為被告所自承在卷（見偵卷第5
    頁) ，依毒品危害防制條例第19條第1 項規定，於如附表編
    號1 至7 所示犯行中，對被告為宣告沒收之諭知。此外，扣
    案分裝袋1 包，亦係被告所有，預備供其盛裝欲販賣之甲基
    安非他命之用等情，業據被告供承明確（見偵卷第5 頁），
    是該分裝袋係被告所有，預備供其為如附表編號1 至7 所示
    犯行所用之物，爰依刑法第38條第2 項前段規定，於該等犯
    行中，對被告為宣告沒收之諭知。
㈡、按犯罪所得，屬於犯罪行為人者，沒收之，於全部或一部不
    能沒收或不宜執行沒收時，追徵其價額，刑法第38條之1 第
    1 項前段、第3 項分別定有明文。共同正犯之犯罪所得，沒
    收或追徵，應就各人所分得之數額分別為之（最高法院104
    年第13次刑事庭會議決議意旨參照）。所謂各人「所分得」
    ，係指各人「對犯罪所得有事實上之處分權限」，法院應視
    具體個案之實際情形而為認定：倘若共同正犯各成員內部間
    ，對於不法利得分配明確時，應依各人實際分配所得沒收（
    最高法院104 年度台上字第3937號判決意旨參照）。查被告
    於如附表所示7 次販賣第二級毒品甲基安非他命所得之價金
    ，分別為2,000 元、1,000 元、1,500 元（僅分得300 元仲
    介報酬，見警二卷第397 頁）、2,000 元、2,000 元、1,00
    0 元、2,500 元，屬其犯罪所得之財物，且為被告所取得，
    雖未扣案，揆諸前揭說明，應依刑法第38條之1 第1 項、第
    3 項規定及上開說明，於被告之罪刑主文項下分別宣告沒收
    上開販毒所得價金，並於全部或一部不能沒收時，追徵之。
㈢、至扣案白色粉末1 包，經送高雄市立凱旋醫院濫用藥物成品
    檢驗結果並無毒品成分，有該院濫用藥物成品檢驗鑑定書乙
    份在卷可佐（見本院卷第315 頁），則該1 包白色粉末並非
    違禁物，亦無證據足認與本案被告之犯行相關，自無從宣告
    沒收。
據上論斷，依刑事訴訟法第299 條第1 項前段，判決如主文。
本案經檢察官黃彥凱提起公訴及移送併辦，檢察官吳政洋到庭執
行職務。
中    華    民    國    111    年    1    月    20    日
                  刑事第五庭   審判長法  官  林鈴淑
                                     法  官  沈婷勻
                                     法  官  程耀樑
以上正本證明與原本無異。
如不服本判決應於收受判決後20日內向本院提出上訴書狀，並應
敘述具體理由；其未敘述上訴理由者，應於上訴期間屆滿後20日
內向本院補提理由書（均須按他造當事人之人數附繕本）「切勿
逕送上級法院」。
中    華    民    國    111    年    1    月    20    日
                                     書記官  沈君融
附錄本案論罪科刑法條：
毒品危害防制條例第4條第2項
製造、運輸、販賣第二級毒品者，處無期徒刑或十年以上有期徒
刑，得併科新臺幣一千五百萬元以下罰金。
卷別對照表：
┌──────┬───────────────┐
│簡稱        │卷宗名稱                      │
├──────┼───────────────┤
│警一卷      │屏警分偵字00000000000號卷宗㈠ │
├──────┼───────────────┤
│警二卷      │屏警分偵字00000000000 號卷宗㈡│
├──────┼───────────────┤
│他卷        │110年度他字第282號卷          │
├──────┼───────────────┤
│偵卷        │110年度偵字第6894號卷         │
├──────┼───────────────┤
│本院卷      │110年度訴字第463號卷          │
└──────┴───────────────┘
附表：
┌──┬───┬───┬─────┬───────┬──────┬───────────────┐
│編號│行為人│交易對│交易時間、│交易方式      │販賣毒品種類│           主    文           │
│    │      │象    │地點      │              │及販賣所得（│                              │
│    │      │      │          │              │（新臺幣）  │                              │
├──┼───┼───┼─────┼───────┼──────┼───────────────┤
│ 1  │郭禹宏│楊志明│於民國110 │由郭禹宏親自交│甲基安非他命│郭禹宏販賣第二級毒品，處有期徒│
│    │      │      │年7 月11日│付毒品及收訖價│、2,000 元  │刑伍年肆月。扣案之白色IPHONE手│
│    │      │      │晚間8 時30│金而完成交易  │            │機壹支（含門號：0000000│
│    │      │      │分許，在屏│              │            │二八五號SIM 卡壹張）、分裝袋壹│
│    │      │      │東縣屏東市│              │            │包均沒收；未扣案之犯罪所得新臺│
│    │      │      │古松巷1 之│              │            │幣貳仟元沒收，於全部或一部不能│
│    │      │      │4 號郭禹宏│              │            │沒收時，追徵之。              │
│    │      │      │住處      │              │            │                              │
├──┼───┼───┼─────┼───────┼──────┼───────────────┤
│ 2  │郭禹宏│王博海│於110 年7 │由郭禹宏親自交│甲基安非他命│郭禹宏販賣第二級毒品，處有期徒│
│    │      │      │月2 日下午│付毒品及收訖價│，1,000 元  │刑伍年貳月。扣案之白色IPHONE手│
│    │      │      │3 時52分許│金而完成交易  │            │機壹支（含門號：0000000│
│    │      │      │，在屏東縣│              │            │二八五號SIM 卡壹張）、分裝袋壹│
│    │      │      │屏東市中央│              │            │包均沒收；未扣案之犯罪所得新臺│
│    │      │      │市場內    │              │            │幣壹仟元沒收，於全部或一部不能│
│    │      │      │          │              │            │沒收時，追徵之。              │
├──┼───┼───┼─────┼───────┼──────┼───────────────┤
│ 3  │郭禹宏│曾永川│於110 年6 │由郭禹宏為莊昇│甲基安非他命│郭禹宏販賣第二級毒品，處有期徒│
│    │      │      │月6 日上午│元與曾永川聯繫│，1,500 元  │刑伍年參月。扣案之白色IPHONE手│
│    │      │      │10時33分許│交易毒品事宜，│（郭禹宏分得│機壹支（含門號：0000000│
│    │      │      │，在屏東縣│嗣由莊昇元（涉│300 元仲介報│二八五號SIM 卡壹張）、分裝袋壹│
│    │      │      │屏東市歸仁│犯販賣第二級毒│酬）        │包均沒收；未扣案之犯罪所得新臺│
│    │      │      │路60號歸來│品部分，另案偵│            │幣參佰元沒收，於全部或一部不能│
│    │      │      │大廟前涼亭│辦中）前去與曾│            │沒收時，追徵之。              │
│    │      │      │          │永川交易，並交│            │                              │
│    │      │      │          │付毒品及收訖價│            │                              │
│    │      │      │          │金而完成交易  │            │                              │
├──┼───┼───┼─────┼───────┼──────┼───────────────┤
│ 4  │郭禹宏│曾永川│於110 年6 │由郭禹宏親自交│甲基安非他命│郭禹宏販賣第二級毒品，處有期徒│
│    │      │      │月10日中午│付毒品及收訖價│，2,000 元  │刑伍年肆月。扣案之白色IPHONE手│
│    │      │      │12時27分許│金而完成交易  │            │機壹支（含門號：0000000│
│    │      │      │，在屏東縣│              │            │二八五號SIM 卡壹張）、分裝袋壹│
│    │      │      │屏東市豐年│              │            │包均沒收；未扣案之犯罪所得新臺│
│    │      │      │街1 號統一│              │            │幣貳仟元沒收，於全部或一部不能│
│    │      │      │超商薇風門│              │            │沒收時，追徵之。              │
│    │      │      │市附近    │              │            │                              │
├──┼───┼───┼─────┼───────┼──────┼───────────────┤
│ 5  │郭禹宏│曾永川│於110 年6 │由郭禹宏親自交│甲基安非他命│郭禹宏販賣第二級毒品，處有期徒│
│    │      │      │月19日晚間│付毒品及收訖價│，2,000 元  │刑伍年肆月。扣案之白色IPHONE手│
│    │      │      │8 時1 分許│金而完成交易  │            │機壹支（含門號：0000000│
│    │      │      │，在屏東縣│              │            │二八五號SIM 卡壹張）、分裝袋壹│
│    │      │      │屏東市豐年│              │            │包均沒收；未扣案之犯罪所得新臺│
│    │      │      │街1 號統一│              │            │幣貳仟元沒收，於全部或一部不能│
│    │      │      │超商薇風門│              │            │沒收時，追徵之。              │
│    │      │      │市附近    │              │            │                              │
├──┼───┼───┼─────┼───────┼──────┼───────────────┤
│ 6  │郭禹宏│曾永川│於110 年6 │由郭禹宏親自交│甲基安非他命│郭禹宏販賣第二級毒品，處有期徒│
│    │      │      │月27日下午│付毒品及收訖價│，1,000 元  │刑伍年貳月。扣案之白色IPHONE手│
│    │      │      │6 時15分許│金而完成交易  │            │機壹支（含門號：0000000│
│    │      │      │，在屏東縣│              │            │二八五號SIM 卡壹張）、分裝袋壹│
│    │      │      │屏東市華正│              │            │包均沒收；未扣案之犯罪所得新臺│
│    │      │      │路80號和平│              │            │幣壹仟元沒收，於全部或一部不能│
│    │      │      │國小前    │              │            │沒收時，追徵之。              │
├──┼───┼───┼─────┼───────┼──────┼───────────────┤
│ 7  │郭禹宏│曾永川│於110 年7 │由郭禹宏親自交│甲基安非他命│郭禹宏販賣第二級毒品，處有期徒│
│    │      │      │月9 日下午│付毒品及收訖價│，2,500 元  │刑伍年伍月。扣案之白色IPHONE手│
│    │      │      │2 時43分許│金而完成交易  │            │機壹支（含門號：0000000│
│    │      │      │，在屏東縣│              │            │二八五號SIM 卡壹張）、分裝袋壹│
│    │      │      │屏東市工裕│              │            │包均沒收；未扣案之犯罪所得新臺│
│    │      │      │街300 號至│              │            │幣貳仟伍佰元沒收，於全部或一部│
│    │      │      │正國中附近│              │            │不能沒收時，追徵之。          │
└──┴───┴───┴─────┴───────┴──────┴───────────────┘